【裁判字號】    91,訴,307
【裁判日期】    920123
【裁判案由】    偽證
【裁判全文】
台灣新竹地方法院刑事判決                          九十一年度訴字第三七號
    公  訴  人  臺灣新竹地方法院檢察署檢察官
    被      告  乙○○
    選任辯護人  朱昭勳律師
右列被告因偽證案件，經檢察官提起公訴（九十一年度偵字第一五七七號），本院判
決如左：
    主      文
乙○○無罪。
    理      由
一、公訴意旨略以：被告乙○○前於民國九十年四月三日，在臺灣新竹地方法院檢察
    署偵查甲○○涉嫌違反就業服務法案件偵訊中，就與案情有關之重要事項，於供
    前具結虛偽證稱：「我之前幫丙○○介紹一個客戶，但該越南外勞客戶不滿意，
    所以被遣返，丙○○希望我再幫她介紹一個客戶，所以有打電話給我，上一次甲○○開庭後，丙○○有打電話給我，有談到這件事，丙○○就說大家也不願發生
    這件事，我倒楣，他也倒楣。我可以確定外勞人是從丙○○處來的，因為甲○○
    未和其他仲介公司接觸過。丙○○有承認外勞是從她那裡來的，上次我開庭來作
    證，丙○○有質問我為何到庭作證。」等語，致檢察官綜合其他證據，便對丙○○提起違反就業服務法之公訴。詎被告乙○○嗣於九十年九月二十七日，在本院
    九十年度易字第六八六號丙○○被訴違反就業服務法案件審理時表示：「我當時
    就知道（非法外勞），發生事情也知道，都是甲○○跟我說的，他說是飛越人力
    安排的。」等語，致本院九十年度易字第六八六號及臺灣高等法院九十年度上易
    字第三九二七號據此判決丙○○無罪確定，因認被告乙○○涉犯刑法第一百六十
    八條之偽證罪嫌云云。
二、按犯罪事實應依證據認定之，無證據不得推定其犯罪事實；又不能證明被告犯罪
    者，應諭知無罪之判決，刑事訴訟法第一百五十四條、第三百零一條第一項分別
    定有明文。又認定犯罪事實所憑之證據，在訴訟上必須達於通常一般之人不致有
    所懷疑而得確信其為真實之證明程度，始得據為有罪之認定（最高法院七十六年
    臺上字第四九八六號判例意旨參照）。若未達於此一程度，基於「罪證有疑，利
    歸被告」之無罪推定法則，即應儘先為有利於被告之推斷。次按刑法第一百六十
    八條偽證罪之成立，需證人具結後就案情有重要關係之事項，故意為虛偽不實之
    陳述，始足當之，此觀諸該法條之規定自明。再按刑法第一百六十八條偽證罪，
    係指證人對於所知實情故作虛偽之陳述而言，不包括證人根據自己之意見所作之
    判斷在內（最高法院六十九年度臺上字第一五０六號判例意旨參照）。
三、公訴人認被告涉有上揭偽證犯行，係以被告在臺灣新竹地方法院檢察署九十年度
    偵字第一六九０號甲○○涉嫌違反就業服務法案件偵訊中，及本院九十年度易字
    第六八六號丙○○被訴違反就業服務法案件審理時，先後證詞不一，而本院九十
    年度易字第六八六號及臺灣高等法院九十年度上易字第三九二七號據此判決丙○○無罪確定為其主要論據。訊據被告乙○○固坦認有於上開甲○○涉嫌違反就業
    服務法案件偵訊中及丙○○被訴違反就業服務法案件審理時具結，且先後二次為
    如筆錄上所記載之證言，惟堅詞否認有何偽證之犯行，辯稱：其在開庭時所為之
    陳述均屬事實，並沒有作偽證，丙○○以前就曾向其提及公司可提供臨時外勞之
    事，惟其從未用過臨時外勞，關於這件臨時外勞「珍」的事情，其從頭至尾均有
    聽甲○○提及，該名臨時外勞確實是丙○○所提供的，因為甲○○除和飛越公司
    合作外，並未與其他仲介公司合作，況開庭後，丙○○亦有撥打電話承認上情等
    語。經查：
(一)證人甲○○於其涉嫌違反就業服務法案件之偵查初訊時起，始終堅稱該名臨時外
    勞「珍」是丙○○所介紹，嗣於丙○○被訴違反就業服務法案件偵審中，迄於本
    件被告乙○○被訴偽證罪審理時，仍一再堅證該名臨時外勞確實係丙○○提供介
    紹的等語（見臺灣新竹地方法院檢察署九十年度偵字第一六九０號偵查卷第二十
    頁反面、第二十三頁反面、本院九十年易字第六八六號卷第三十五頁、第三十六
    頁、第三十九頁、本院九十一年八月六日訊問筆錄），核與證人陳錦淑於本院結
    證稱：伊係飛越公司的行政秘書，公司有提供臨時外勞，這是丙○○派的，伊認
    識甲○○，甲○○是公司的業務，關於這件臨時外勞「珍」是丙○○聯絡的，有
    時丙○○會叫伊幫忙聯絡，伊可以確定有聯絡過「珍」，伊聯絡完後，有告訴丙○○說有人（臨時外勞），之後關於業務之事都是丙○○和業務直接接觸，伊則
    未接觸等語大致相符（見本院九十一年五月十五日訊問筆錄），準此，被告辯稱
    丙○○曾向其提及飛越公司可提供臨時外勞，該名臨時外勞「珍」係丙○○所提
    供等語，尚非憑空杜撰，任意虛構之詞。
(二)至本件臨時外勞「珍」自甲○○向飛越公司申請，迄至被查獲之事，甲○○均有
    向被告提及，被告甚且曾勸阻甲○○不要使用臨時外勞之情，業據證人甲○○於
    本院訊問時證稱：「我在處理這件事我有對被告（乙○○）說，我和被告是同事
    ，算是飛越公司的人，這件事處理過程進行中我都有對被告說，我說我有一個客
    戶需要外勞，我有打電話給台北，後來有到楊梅接外勞，整個過程我都有對被告
    說，就是在進行中我就有說了，一邊進行就都會說，不是查獲後才說的」、「（
    問：先前被告曾經阻止你這件事。）有，我從來沒有做過臨時外勞，我不知道這
    件事的利害關係，被告對我說最好不要弄較好。」、「（被告勸你不要請臨時外
    勞是何時之事。）就是當初我的客戶需要外勞時，我把這情形對被告說，就是在
    陳智雲對我說之後，我沒有向公司申請臨時外勞之前，就是我打電話給丙○○要
    請臨時外勞之前之事，我接完外勞後，我有對被告提過，就是我接到外勞後，我
    有對被告說我有接到，整個進行的過程我有告訴被告，被告都知道，接到外勞後
    ，我是對被告說已經接到外勞且交給客戶了。」各等語綦詳（見本院九十一年八
    月六日訊問筆錄），堪信被告於本院九十年度易字第六八六號丙○○被訴違反就
    業服務法案件審理時具結證述：「我當時就知道（非法外勞），發生事情也知道
    ，都是甲○○跟我說的，他說是飛越人力安排的。」等語，難認有何虛偽不實。
(三)另本件臨時外勞「珍」被查獲後，證人丙○○確曾撥打電話向被告提及臨時外勞
    之事，此據證人丙○○於本院訊問時證述：「（問：之前案件開庭後，有無打電
    話給被告。）有，這件案件我被偵訊後我有打電話給被告，問被告為何與我有關
    ，我告訴他我只是覺得我很倒楣。」、「被告有打電話來，先是談論股票之事，
    之後我對被告說甲○○有打電話來說他發生一件事，要我幫他忙，我對被告說你
    們做了什麼事，我怎麼這麼倒楣，只要扯到這種事就會有完沒了。」、「（問：
    倒楣之事是指何，有無討論非法外勞之事。）甲○○說他做了個什麼事，會被法
    官罰錢，他就是對我說了一個故事要我幫忙，甲○○說了一大堆，我實在沒有印
    象他講了什麼，重點是他要向公司要錢。」各等語（見本院九十一年八月二十七
    日訊問筆錄），是證人丙○○並未否認於本件臨時外勞「珍」為警查獲後，確曾
    與被告通過電話乙節，至於其等之談話內容，因事涉證人丙○○就本件違反就業
    服務法案件，恐與證人甲○○有共犯之嫌，故欲其違反自我之意思而為陳述，於
    刑法上顯屬期待不可能，故其前開所為避重就輕，含糊其詞之證詞，亦核係人情
    之常，惟丙○○與被告之談話內容中確有提到甲○○曾撥打電話請伊幫忙，伊覺
    得很倒楣，只要扯到這種事就會有完沒了等語，堪以認定。參以，甲○○與丙○○並無任何怨隙，二人單純僅有業務往來關係，倘本件臨時外勞「珍」係甲○○
    個人所為，殊難想像甲○○會自始堅證，並設詞誣指該名臨時外勞「珍」係與本
    案全然無關之丙○○所提供，又果如丙○○所述，該名臨時外勞非其所提供，亦
    難想像甲○○於事發後，會即刻撥打電話與丙○○聯繫查獲事宜，又縱甲○○曾
    撥打電話給丙○○，倘丙○○與該名臨時外勞全無關係，當無何只要扯上這種事
    情就會有完沒了之說，更遑論究有何倒楣之可言。準據上述，被告原即聽甲○○
    提及本件臨時外勞「珍」之事，迄至該名臨時外勞經警查獲後，丙○○亦隨之撥
    打電話向被告提及：大家都不願發生這件事，我（丙○○）倒楣，他（甲○○）
    也倒楣等話語，則被告基於主觀上對整個事發過程之體認，而為參雜個人意見之
    判斷，於偵訊中具結證稱：「我可以確定外勞人是從丙○○處來的，因為甲○○
    未和其他仲介公司接觸過。丙○○有承認外勞是從她那裡來的，上次我開庭來作
    證，丙○○有質問我為何到庭作證。」等語，經核應無對於所知實情故作虛偽陳
    述情事可言。
四、綜上所述，該名臨時外勞「珍」自甲○○向丙○○申請迄至經警查獲，被告確因
    甲○○之告知而知悉，則被告於本院審理時具結供述：「我當時就知道（非法外
    勞），發生事情也知道，都是甲○○跟我說的，他說是飛越人力安排的。」等語
    ，實難認有何虛偽不實，嗣該名臨時外勞為警查獲後，丙○○確有撥打電話與被
    告談論此事，則被告基於其向來就此事之體認，參以丙○○談話之內容，綜合個
    人意見之判斷，於偵查時結證供稱：「上一次甲○○開庭後，丙○○有打電話給
    我，有談到這件事，丙○○就說大家也不願發生這件事，我倒楣，他也倒楣。我
    可以確定外勞人是從丙○○處來的，因為甲○○未和其他仲介公司接觸過。丙○○有承認外勞是從她那裡來的，上次我開庭來作證，丙○○有質問我為何到庭作
    證。」等語，亦難認其對於所知實情故作虛偽陳述，而核諸被告二次證詞內容，
    雖因承審法官及公訴人各所訊問之問題、被告對問題之理解及回答方式，而稍有
    所不同，惟綜核整體事件之過程，實並無何矛盾之處，況被告具結作證之內容，
    復有前述證人甲○○及陳錦淑等事證相佐，堪認尚非全屬無稽，揆之前引判例，
    實難斷章取義遽謂其就所知實情故作虛偽之陳述，自無從以刑法第一百六十八條
    偽證罪相繩。此外，本院復查無其他積極證據足認被告有何偽證之情事，應認被
    告之犯罪尚屬不能證明，爰依法為其無罪之諭知。
據上論斷，應依刑事訴訟法第三百零一條第一項，判決如主文。
本案經檢察官邱朝智到庭執行職務
中      華      民      國    九十二    年      一      月    二十三    日
                                    臺灣新竹地方法院刑事第二庭
                                        法  官   高  敏  俐
右正本證明與原本無異。
如不服本判決，應於判決送達後十日內向本院提出上訴狀（應附繕本）。
                                        書記官   賴  寶  合
中      華      民      國    九十二    年      一      月    二十三    日


司法院資訊處製作；財團法人民間司法改革基金會備份。
